臺灣桃園地方法院刑事判決　　　　　　　　　　　　　九十年度交訴字第一四七號
　　公　訴　人　臺灣桃園地方法院檢察署檢察官
　　被　　　告　乙○○
右列被告因肇事遺棄等案件，經檢察官聲請簡易判決（九十年度偵字第九三五八號）
，本院改依通常程序審理，判決如左：
    主  文
乙○○服用酒類，不能安全駕駛動力交通工具而駕駛，處拘役伍拾伍日，如易科罰金
，以參百元折算壹日。
被訴駕車肇事逃逸部分無罪。
    事  實
一、乙○○明知汽車駕駛人服用酒類後不能安全駕駛動力交通工具者，不得駕車，竟
    於九十年六月五日晚上十一時許，明知自己飲酒過量，呼氣酒精濃度測試值已達
    ０．九二MG/L，不能安全駕駛動力交通工具，竟仍騎乘ＧＧＧ－八二八號重型機
    車，沿桃園縣桃園市○○○街，由桃園往鶯歌方向行駛，途經該路與桃鶯路口，
    欲右轉往鶯歌方向行駛，理應注意車輛行駛時，駕駛人應注意車前狀況，隨時採
    取必要之安全措施，及汽車行駛至交岔路口，應遵守交通號誌之指示行車，並注
    意市區道路時速不得超過四十公里，而依當時天氣晴朗、路面平坦、天色昏暗、
    但有路燈照明等情形，無不能注意之情事，竟疏於注意，於通過上開交岔路口時
    ，貿然以六、七十公里之時速超速行駛，未留意車輛及當時號誌之指示，適同一
    時、地，甲○○騎乘車牌號碼ＩＡＪ－０三三號重型機車，沿桃鶯路由鶯歌往桃
    園方向行駛，至上述路口，左轉樹仁二街，亦應注意不得佔用來車車道搶先左轉
    ，而依當時情形，又無不能注意之情事，竟疏於注意，貿然左轉，致乙○○騎乘
    前開車輛撞擊甲○○前開車輛，致甲○○受有頭部外傷、右鎖骨骨折、多處擦傷
    等傷害（過失傷害部分業經公訴人不起訴處分），乙○○於車禍發生後，因泥醉
    、意識模糊致誤牽甲○○所有ＩＡＪ－０三三號重型機車離開現場，於桃園市○
    ○○街與大原街口為警查獲，經警以酒精測試器測得其呼氣酒精濃度高達每公升
    ０．九二毫克。
二、案經桃園縣警察局桃園分局報請臺灣桃園地方法院檢察署檢察官偵查起訴。
    理  由
壹、有罪部分：
一、右揭犯罪事實，業據被告乙○○於警、偵訊及本院審理中坦承訊供認不諱，而被
    告於當日經警以酒精測試器測得其呼氣酒精濃度高達每公升０．九二毫克，有被
    告簽名於其上之酒精測試表影本乙紙附卷可稽，依照交通部運輸研究所七十九年
    八月對駕駛人行為之研究（酒醉駕車對駕駛行為之分析研究）指出，吐氣每公升
    酒精含量零點二五mg等於血液中酒精濃度（Blood Alcohol Concentration簡稱
    BAC）百分之０‧０五（亦即每一百ml血液中含五十mg酒精)，而(1)BAC到達百分
    之０‧０三至百分之０‧０五時，對駕駛能力之影響為：多數駕駛人心境逐漸幻
    不定、視覺與反應靈敏性減弱、對速度及距離的判斷力差。對心理行為之影響為
    ：觀察力逐漸欠缺、心情漸趨輕鬆、自信心增加、多話、精神狀態處於陶醉感。
    (2)BAC到達百分之０‧０五至百分之０‧０八時，對駕駛能力之影響為：反應遲
    純、駕駛能力受損、遲而不決或決而不行。對心理行為之影響為：情緒鬆弛、感
    情與行為趨向誇張、肌肉不協調、精神處於興奮狀態。(3)BAC到達百分之０‧０
    八至百分之０‧一五時，對駕駛能力之影響為：判斷力嚴重受到影響、能力與精
    神協調受損、駕駛之體能困難增加。對心理行為之影響為：產生情緒異常現象、
    步伐不平穩、言語不清、反應惡劣、記憶及判斷力受損、精神處於錯亂狀態。(4)
    超過百分之０‧五，對駕駛人能力之影響為：無法開車。對心理行為之影響為：
    爛醉如泥、失去知覺可能致死、精神處於昏睡狀態。茲如前述，被告飲酒後其吐
    氣所含酒精成份為每公升０‧九二毫克，則其血液中所含之酒精成份０‧一八四
    Mg/L（BAC）應值介於百分之０‧一五至百分之０‧五之間，參酌上開說明，則
    其判斷力、精神協調及駕駛體能、精神狀態等綜合判斷，已明顯達於不能安全駕
    駛程度。且依卷附警員所製作之刑法第一百八十五條之三查獲後測試、觀察職務
    報告表上所記載：被告於酒精測試或訊問過程意識模糊，注意力無法集中及呆滯
    木僵等情形，亦堪認定其客觀上已達不能安全駕駛動力交通工具之狀態。是本件
    事證明確，被告之犯行堪予認定，應予依法論科。
三、核被告乙○○所為，係犯刑法第一百八十五條之三服用酒類不能安全駕駛動力交
    通工具罪。爰審酌酒後不駕車乃政府服一再宣傳之交通安全規則，被告竟無視於
    他人生命、財產之安全，於飲酒後所測得之呼氣酒精濃度高達每公升０．九二毫
    克猶駕駛機車、所生危害難謂不大，惟念其犯後坦承犯行，並已與被害人達成和
    解（業據被害人甲○○於本院九十年十一月十三日訊問時供述在卷），態度良好
    等一切情狀，量處如主文所示之刑，並諭知易科罰金之折算標準。
貳、無罪部分：
一、公訴意旨略以：被告乙○○於前述時地酒後駕車，於桃園市○○○街與桃鶯路口
    ，貿然以六、七十公里之時速超速行駛，未留意車輛及當時號誌之指示，致撞及
    甲○○騎乘車牌號碼ＩＡＪ－０三三號重型機車，致甲○○受有頭部外傷、右鎖
    骨骨折、多處擦傷等傷害（過失傷害部分業據撤回告訴），黃某於肇事後，牽Ｉ
    ＡＪ－０三三號重型機車逃離現場，於桃園市○○○街與大原街口為警查獲，因
    認被告涉有刑法第一百八十五條之四之罪嫌。
二、按犯罪事實，應依證據認定之，無證據不得推定其犯罪事實，又不能證明被告犯
    罪者，應諭知無罪之判決，刑事訴訟法第一百五十四條、第三百零一條第一項分
    別定有明文。又事實之認定，應憑證據，如未能發現相當證據，或證據不足以證
    明，自不能以推測或擬制之方法，為裁判基礎；倘積極證據不足為不利於被告事
    實之認定，即應為有利於被告之認定，更不必有何有利之證據，此分別有最高法
    院四十年臺上字第八六號、三十年臺上字第八一六號判例意旨可資參照。
三、訊之被告乙○○堅決否認有刑法第一百八十五條之四肇事逃逸犯行，辯稱：伊當
   天意識不清楚，伊直接感覺是滑倒，就看旁邊有機車，就拉著機車要離開，（警
    察攔下你的時候，你是否也發現你牽錯機車？）沒有，是隔天才發現的，警察是
    先帶伊回警察局，等伊家人到才送伊到醫院，伊那天是在何處為警員攔下不清楚
    等語。經查：公訴人認被告涉犯前開肇事逃逸罪嫌，無非係以被害人甲○○指訴
    、道路交通事故調查報告表、酒精濃度測試表一紙診斷證明書一紙為證，並以被
    告係於桃園市○○○街與大原路口被查獲，已距離肇事地點，近一百公尺遠，且
    其方向又非往鶯歌方向，顯有逃逸之意圖云云，惟查：（一）被害人甲○○於警
    、偵訊均稱不知車禍如何發生，其醒來時已在醫院，於本院九十年十二月十二日
    訊問時亦證稱「（當時你如何被撞的？）我僅知道我當時要左轉，我並未看到被
    告之機車，我機車白色，是山葉廠牌一二五ＣＣ」等語，均未指述被告如何肇事
    及逃逸，是被害人甲○○之警、偵訊筆錄尚不得為被告不利認定之根據；（二）
    警製之道路交通事故調查報告表、酒精濃度測試表及診斷證明書等，僅足證明被
    告酒後駕車，本件車禍發生之現場情況及被害人受傷之情形，亦尚不能證明被告
    有何肇事逃逸之犯意；（三）按刑法第一百八十五條之四駕駛動力交通工具肇事
    致人死傷逃逸罪之成立，除行為人係因駕駛動力交通工具肇事致人死傷外，尚須
    行為人具有明知自己肇事致人死傷而仍然故意不予必要救護處理之主觀犯意始克
    當之。查本件被告於肇事後，係牽著被害人甲○○所有ＩＡＪ－０三三號重型機
    車離開現場，沿桃園市○○○街往大原街方向前進，至樹仁二街與大原街口為證
    人即警員潘金吉攔下，並帶回大樹派出所，因被告當時泥醉、意識不清，無法答
    覆警員所訊問之事項，至翌日早上始接受訊問製作筆錄等情，業據證人潘金吉及
    吳綦分別於本院九十一年一月十日審理時及九十年十二月十日訊問時供述在卷
    ，並有刑法第一百三八十五條之三案件測試觀察紀錄表一紙附卷可稽，而肇事機
    車乃是本件車禍之重要證物，被告如知自己駕車肇事致人死傷，豈會於肇事後牽
    著被害人甲○○所有ＩＡＪ－０三三號重型機車（白色）離去，而將自己所有之
    重型機車（寶藍色）遺留肇事現場？又因ＩＡＪ－０三三號機車嚴重毀損無法啟
    動，而牽著上開機車行走約一百公尺，減緩逃逸速度之理？且查被告離開現場係
    沿著樹仁二街往大原街方向前進，而非往桃鶯路（鶯歌）返家之方向，況大樹派
    出所即在樹仁二街與大原街口，被告如有逃逸之故意，又豈會往派出所方向離開
    而自投羅網呢？堪信被告所辯當時係直接感覺滑倒，就看旁邊有機車，就拉著機
    車要離開等語應非虛妄，此外，復查無其他積極之證據足資證明被告明知駕車肇
    事致人死傷而仍故意逃逸，其犯罪自屬不能證明，爰為無罪判決之諭知。
據上論斷，應依刑事訴訟法第二百九十九條第一項前段、第三百零一條第一項，刑法
第一百八十五條之三、第四十一條第一項前段、罰金罰鍰提高標準條例第二條，判決
如主文。
本案經檢察官陳俊茂到庭執行職務
中      華      民      國    九十一    年      一      月    二十四    日
                                    臺灣桃園地方法院刑事第六庭
                                        法  官  林  春  鈴
右正本證明與原本無異。
如不服本判決，應於判決送達後十日內向本院提出上訴狀( 應附繕本 )，上訴於
臺灣高等法院。
                                        書記官  江  世  亨
中        華        民        國   九十一   年   一   月    二十九    日
附論罪科刑依據之法條：
刑法第一百八十五條之三：
服用毒品、麻醉藥品、酒類或其他相類之物，不能安全駕駛動力交通工具而駕駛者，
處一年以下有期徒刑、拘役或三萬元以下罰金。
